臺灣桃園地方法院小額民事判決
                                   110年度壢小字第1659號
原      告  渣打國際商業銀行股份有限公司


法定代理人  龐維哲  
訴訟代理人  郭俊良  
被      告  彭建澄  
上列當事人間請求清償借款事件，本院於民國110 年12月13日言
詞辯論終結，判決如下：
    主    文
一、被告應給付原告新臺幣（下同）74,476元，及自民國110 年
    9 月10日起至清償日止，按週年利率1.845％計算之利息；暨
    逾期第1期400元，第2期500元，第3期600元之違約金，每次
    違約狀態違約金最高連續收取期數為3期。
二、訴訟費用1,000元由被告負擔。
三、本判決得假執行。
　　理  由  要  領
一、按民事訴訟法第436 條之8 第1 項規定：「關於請求給付金
    錢或其他代替物或有價證券之訴訟，其標的金額或價額在新
    台幣十萬元以下者，適用本章所定之小額程序。」同法第43
    6 條之18規定：「判決書得僅記載主文，就當事人有爭執事
    項，於必要時得加記理由要領。」
二、原告主張
（一）被告前向原告借款10萬元（下稱系爭借款），約定借款期
　　　間自109年5 月15日起至112年5 月15日止，且自撥款日起
　　  ，每個月為1 期，依年金法按月攤還本息，並約定如不依
      約清償本金或不依約支付利息、費用、其他應付款項時，
      視為全部到期。另借款人如遲延還本或付息時，逾期第1 
      期計付400 元，逾期第2 期計付500 元，逾期第3 期計付
      600 元之違約金，每次違約狀態違約金最高連續收取3 期
      ，被告並簽立信用貸款約定書（下稱系爭借款契約）。
（二）又系爭借款係勞動紓困貸款，雙方約定利息按中華郵政股
      份有限公司2 年期定期儲金機動利率加計週年利率1 ％，
      即以週年利率1.845 ％計算，並約定自撥款日起，第1期至
      第6期為本金及利息之寬限期，第7 個月起，依年金法按
      月攤還本息；第1 期至第12期之利息由勞動部補貼，其後
      利息則由被告負擔，被告並簽立個人信用貸款約定書增修
      同意書（下稱系爭同意書）。
（三）詎被告於110 年9 月8 日最後一次繳款後，即未再依約清
　　  償任何款項。而被告不依約清償本金，依約定借款視為全
      部到期，並已喪失期限利益，是原告自得請求被告清償積
      欠之本金74,476元及利息、違約金（下稱系爭債務）。爰
      依消費借貸之法律關係提起本件訴訟，並聲明：如主文第
      1 項所示。
三、被告答辯
　　我遲延積欠之本金並未達3 個月，原告不得請求清償系爭債
　　務；且我因為休養完全沒有收入，還要扶養高齡的老人家，
　　原告在我遲繳幾個月後就提起本件訴訟，對我造成很大的壓
　　力等語，資為抗辯。並聲明：原告之訴駁回。
四、是依上揭規定，以下僅就（一）原告得否請求被告清償系爭
　　債務？（二）被告得否分期、緩期清償？記載理由要領：
（一）原告得否請求被告清償系爭債務？
　　⒈按系爭借款契約第7 條約定：「本借款期間自實際撥款日
      起算每個月為一期。本借款本息攤還方式：自實際撥款日
      起，依年金法，按月攤還本息。」同契約第10條第1 項約
      定：「甲方（即被告）對乙方（即原告）任一借款所負之
      支付本息及費用之債務，均應依約定期限如數清償。」；
      第10條第2項本文第1款約定：「甲方如有任何一宗債務不
      依約清償本金者，乙方得酌情縮短借款期限，或視為全部
      到期。」次按系爭同意書第1條第2項第4款約定：「甲方
      撥款日後第7個月起如有積欠本借款本金達三個月之情事
      ，政府主管機關即停止利息補貼，須於甲方清償積欠之借
      款本金及利息並恢復正常繳款後，政府主管機關始繼續補
      貼利息至第十二期。政府主管機關停止利息補貼時，全部
      借款利息由立約人自行負擔。」（見司促卷第3、4頁）
    ⒉查本件被告雖辯稱依系爭同意書第1條第2項第4款約定，原
      告應於被告遲延積欠本金達3個月時，始得請求被告償還
      系爭債務云云。惟觀諸上開系爭同意書之約定內容，應僅
      係兩造約定自系爭借款撥款日後第7個月起，被告如有積
      欠本金達3 個月之情事，勞動部即停止利息補貼，且勞動
      部停止利息補貼時，全部借款利息應由被告自行負擔。是
      被告前揭所辯，顯有誤會，並不可採。
　　⒊又被告於110 年9 月8 日最後一次繳款後即未再依約清償
      任何款項，有原告提出之客戶往來明細查詢表在卷可證（
      見本院卷第11頁），且被告亦自陳其於110 年9 月8 日後
      即未再依約還款等語（見本院卷第18頁第1 行）。而依上
      開約定，被告就系爭借款應自撥款日起按月依年金法攤還
      本息，惟被告於110 年9 月8 日最後一次繳款後即未再依
      約償還任何款項，系爭借款已視為全部到期，則原告自得
      請求被告清償系爭債務。
（二）被告得否分期、緩期清償？
　　⒈按民法第318 條規定「債務人無為一部清償之權利，但法
　　　院得斟酌債務人之境況，許其於無甚害於債權人利益之相
　　　當期限內，分期給付，或緩期清償。」惟上開規定僅係認
　　　法院有斟酌債務人境況，許其分期給付或緩期清償之職權
　　　，非認債務人有要求分期給付或緩期清償之權利。
　　⒉查本件被告雖於言詞辯論期日稱：我因為休養完全沒有收
      入，且需扶養高齡的老人家，原告在我遲繳幾個月後就提
      起本件訴訟，對我造成很大的壓力等語（見本院卷第18頁
      第23至25行）。惟被告分期給付或緩期清償之請求既未經
      原告同意，且被告復未提出任何證據以釋明其境況，本院
      自難逕許其分期或緩期給付。又被告因清償能力不佳致無
      法償還縱然為真，仍僅係債務人履行能力之問題，並不影
      響其依約應負之清償責任，故被告前揭抗辯，並不可採。
五、綜上所述，原告依消費借貸之法律關係，請求被告給付原告
    74,476元，及自110 年9 月10日起至清償日止，按週年利率
    1.845％計算之利息；暨逾期第1期400元，第2期500元，第3
    期600元之違約金，每次違約狀態違約金最高連續收取期數
    為3期。為有理由，應予准許。
六、本件原告勝訴部分係依民事訴訟法第436 條之8 適用小額訴
    訟程序所為之判決，應就被告敗訴部分，依同法第436 條之
    20規定，依職權宣告假執行。
七、本件事證已臻明確，兩造其餘之攻擊防禦方法及所提證據，
    於判決結果不生影響，爰不一一論列，併此敘明。
八、訴訟費用負擔之依據：民事訴訟法第78條。並依職權確定訴
    訟費用額如主文第2 項所示。
中    華    民    國   110    年    12    月    24    日
                  中壢簡易庭      法  官  周仕弘
以上為正本係照原本作成。
如不服本判決，應於送達後20日內，向本院提出上訴狀並表明上
訴理由，如於本判決宣示後送達前提起上訴者，應於判決送達後
20日內補提上訴理由書（須附繕本）。
如委任律師提起上訴者，應一併繳納上訴審裁判費。
中    華    民    國   110    年    12    月    27    日
                                  書記官  巫嘉芸
附錄：
一、民事訴訟法第436條之24第2項：
    對於小額程序之第一審裁判上訴或抗告，非以其違背法令為
    理由，不得為之。
二、民事訴訟法第436條之25：
    上訴狀內應記載上訴理由，表明下列各款事項：
    （一）原判決所違背之法令及其具體內容。
    （二）依訴訟資料可認為原判決有違背法令之具體事實。